【裁判字號】    91,小上,216
【裁判日期】    920205
【裁判案由】    損害賠償
【裁判全文】
臺灣臺北地方法院民事判決    九十一年度小上字第二一六號
    上  訴  人  乙○○
    被  上訴人  甲○○
右當事人間請求損害賠償事件，上訴人對於中華民國九十一年十月二十二日臺灣臺北
地方法院臺北簡易庭九十一年北小字第一八一九號第一審判決提起上訴，本院判決如
左：
    主    文
上訴駁回。
第二審訴訟費用新台幣貳佰柒拾元由上訴人負擔。
    理    由
一按：
  (一)民事訴訟法第四百三十六條之二四第二項規定：對於前項第一審裁判（指小額程
    序之第一審裁判）之上訴或抗告，非以其違背法令為理由，不得為之。
  (二)小額程序依其上訴意旨足認上訴無理由者，得不經言詞辯論而為判決，同法第四
    百三十六條之二十九第二款定有明文。
二上訴人主張：上訴人於原審起訴狀曾向原審聲請調查證據：上訴人主張調查海基會
  已函復台北地方法院說明曹予飛已死亡之事實，上訴人並於言詞辯論時當庭再次向
  原審聲請調查證據，來調查曹予飛業已死亡之事實，孰料原審當庭主張認沒有必要
  ，要調查予飛死亡與否之事實，但原審卻又在判決理由以：上訴人基於繼承關係請
  求被上訴人應負賠償責任即屬無據，復未提出任何證據足以證明曹予飛死亡之實。
  原審既然認曹予飛死亡與否跟本案判決結果有關，原審又不依上訴人之聲請調查海
  基會來查詢曹予飛死亡與否之事實，貿然駁回上訴人聲請調查證據，原審顯然有判
  決理由矛盾及不適用法規之處。又上訴人主張曹予飛已死亡之事實，依海基會來函
  ：曹予飛業於九十年五月廿九日在北京執行死刑．．．云云，從而上訴人主張曹予
  飛已死亡之事實，並非無據。原審未調查證據，查明曹予飛死亡與否之事實，逕駁
  回上訴人之訴，顯然判決違背法令。綜合上述，原審應調查曹予飛死亡與否之職權
  而不行使，致上訴人受敗訴不利益之判決，為違背法令。
三本件上訴人主張被上訴人之配偶曹予飛於七十八年間虛設亞美期貨公司，以投資黃
  金期貨買賣為名，向社會大眾集資，騙取投資人之金錢，上訴人亦是受騙之人，共
  損失三十萬六千二百元，因被上訴人為曹予飛之妻，且曹予飛利用被上訴人為洗錢
  之工具，是曹予飛與被上訴人間有犯意連絡，應連帶負賠償之責；另曹予飛據聞已
  經死亡，是被上訴人基於曹予飛配偶之身分，自應繼承曹予飛對上訴人侵權行為損
  害賠償之責任，為此提起訴訟，並先請求被上訴人給付賠償金額中之一萬元及自損
  害發生時起按年息百分之五計算之利息，原審以：「本件原告（即上訴人）所以請
  求被告應負賠償責任之依據，係基於被告（即被上訴人）之配偶曹予飛對其有侵權
  行為，而曹予飛又已死亡，依據繼承之法律關係而為請求。惟查，依原告提出九十
  一年九月十二日所核發曹予飛之戶籍謄本之記載，未見曹予飛已經死亡之資料，此
  外，原告復未提出任何證據足以證明曹予飛死亡之實，是原告指稱曹予飛已經死亡
  一節，未得信為真實，則原告基於繼承關係請求被告應負賠償責任，即屬無據；又
  原告自稱係於七十八年間遭受曹予飛之詐欺，而被告與曹予飛結婚登記之時間是八
  十四年一月十四日（參照前開戶籍謄本所載），則原告受詐欺時，被告與曹予飛間
  並無夫妻關係，原告對此有利於己之事實，未提出任何證據，其空言指摘被告為曹
  予飛洗錢，顯與曹予飛之間有侵權行為之犯意聯絡，對原告應負連帶賠償責任，亦
  不足採。從而原告訴請被告給付如聲明所示之金額、利息，為無理由，自應駁回。
  」
三經調查：
  (一)判決理由矛盾方面：
    民事訴訟法第四百六十六條第六款（舊）所謂判決理由矛盾，係指其理由前後牴
    觸，或判決主文與理由不符之情形而言，有一於此，均足為發回更審之原因（最
    高法院五十三年台上字第三五七一號判例）。上訴人固主張「原審既然認曹予飛
    死亡與否跟本案判決結果有關，原審又不依上訴人之聲請調查海基會來查詢曹予
    飛死亡與否之事實，貿然駁回上訴人聲請調查證據，原審顯然有判決理由矛盾」
    惟依前揭原審判決所述，另認為「原告自稱係於七十八年間遭受曹予飛之詐欺，
    而被告與曹予飛結婚登記之時間是八十四年一月十四日，則原告受詐欺時，被告
    與曹予飛間並無夫妻關係，原告對此有利於己之事實，未提出任何證據，其空言
    指摘被告為曹予飛洗錢，顯與曹予飛之間有侵權行為之犯意聯絡，對原告應負連
    帶賠償責任，亦不足採」即上訴人並未證明被上訴人與曹予飛之間有侵權行為之
    犯意聯絡，是縱令曹予飛已死亡，然上訴人未證明被上訴人與曹予飛之間有侵權
    行為之犯意聯絡，亦無從為有利於上訴人之判決，亦即曹予飛死亡與否與本案判
    決結果並無必然之關聯。因此，上訴人指陳原審判決理由矛盾，顯非實情。
  (二)判決不適用法規方面：
    按民事訴訟法第四百六十八條規定，判決不適用法規或適用不當者，為違背法令
    。而判決有同法第四百六十九條所列各情形之一者，為當然違背法令。是當事人
    提起上訴，如依民事訴訟法第四百六十八條規定，以原審判決有不適用法規或適
    用法規不當為理由時，其上訴狀或理由書應有具體之指摘，並揭示該法條之條項
    或其內容。若係成文法以外之法則，應揭示該法則之旨趣。倘為司法院解釋、或
    本院之判例，則應揭示該判解之字號或其內容。如依民事訴訟法第四百六十九條
    所列各款情形為理由時，其上訴狀或理由書，應揭示合於該條款之事實。上訴狀
    或理由書如未依此項方法表明，或其所表明者，顯與上開法條規定之情形不相合
    時，即難認為已對原審判決之違背法令有具體之指摘。本件原審判決理由業已說
    明其認定事實、形成心證之依據，上訴人之上訴理由並未指明其不適用法規之條
    項或內容，難認原判決有何不適用法規之情形。
四綜上所述，原審判決並無上訴人所指違背法令各情，上訴人提起本件上訴，依其上
  訴意旨足認上訴顯無理由，爰不經言詞辯論，逕以判決駁回之。
五本件訴訟費用額如下：
  第二審裁判費      一百六十八元
  第二審送達郵費    一百零二元
  合          計    二百七十元
六據上論結，本件上訴為無理由，依民事訴訟法第四百三十六條之三十二第一項、第
  二項、第四百四十九條第一項、第四百三十六條之二十九第二款、第四百三十六條
  之十九、第七十八條，判決如主文。
中      華      民      國      九十二    年      二      月    廿五    日
                              臺灣臺北地方法院民事第五庭
                                              審判長法官  吳青蓉
                                                    法官  張松鈞
                                                    法官  周美雲
右正本證明與原本無異。
不得上訴。（參見民事訴訟法第四百三十六條之三十）
中      華      民      國      九十二    年      二      月    廿五    日
~B      法院書記官  王宜玲


司法院資訊處製作；財團法人民間司法改革基金會備份。
